【裁判字號】    98,交抗,2584
【裁判日期】    981105
【裁判案由】    違反道路交通管理處罰條例
【裁判全文】
臺灣高等法院交通事件裁定            98年度交抗字第2584
號
抗  告  人
即受處分人  甲○○
上列抗告人因違反道路交通管理處罰條例案件，不服臺灣桃園地
方法院中華民國98年9月28日所為裁定（98年度交聲字第2553 號
），提起抗告，本院裁定如下：
    主  文
原裁定撤銷，發回臺灣桃園地方法院。
    理  由
一、原處分略以：受處分人甲○○於民國91年6月5日凌晨1時15
    分許，駕駛車牌號碼ZI-8039號自用小客車，行經臺北市麥
    帥二橋處，為警以「服用啤酒後呼氣測試為0.5mg/l」為由
    製單舉發違規，嗣經原處分機關依道路交通管理處罰條例第
    35條第1項第1款之規定，裁處罰鍰新臺幣（下同）42,000元
    並吊扣駕照1年。
二、異議意旨略以：異議人甲○○未於前開時、地酒後駕車上路
    為警攔查，舉發違規通知單之簽名並非異議人筆跡，且異議
    人亦不認識車牌號碼ZI-8039 號自用小客車之車主，顯係遭
    人冒用姓名資料，為此聲明異議，請求撤銷原處分云云。
三、原裁定以：本件原處分機關認受處分人有前開酒後駕車之違
    規情事，於92年3月5日，以北市裁三字第裁22-ABW584073號
    裁決書，裁處罰鍰42,000元並吊扣駕照1年，該裁決書經寄
    往受處分人位於臺北市○○區○○街28號2樓住處，因遷移
    新址不明退回，而由原處分機關於92年11月11日完成公示送
    達，有臺北市政府冬字第15期公報影本、本件裁決書掛號回
    執各1份在卷可按。是受處分人若不服上開處罰，自應於裁
    決書合法送達日之翌日（即92年11月12日）起20日內，向原
    審法院聲明異議，故應以92年12月2日為期間末日而屆滿。
    然受處分人遲至98年8月28日始具狀向原處分機關聲明異議
    ，有其聲明異議狀上之收狀戳章可參，受處分人顯已逾越前
    開聲明異議之20日不變期間，而屬不可補正之事項，依道路
    交通案件處理辦法第18條之規定，認為聲明異議不合法律上
    之程式，本件聲明異議於法自有未合，應予駁回。
四、抗告意旨略謂：北市裁三字第裁22-ABW584073號裁決書其從
    未收過，主文提到92年11月11日完成公示送達，並無此事；
    此案非其所為，故其都不曉得有此案件，若非交通裁決所提
    強制執行案，其可能至今無法得知，如何能在有效時間內提
    出異議；不能因其不能及時提出異議，而剝奪其自清機會，
    請求給予其自清的機會，明察秋毫云云。
五、按處理違反道路交通管理事件，有關文書送達之程式，依行
    政程序法之規定。道路交通管理事件統一裁罰基準及處理細
    則第5條定有明文。次按送達由行政機關自行或交由郵政機
    關送達；又送達，於應受送達人之住居所、事務所或營業所
    為之。但在行政機關辦公處所或他處會晤應受送達人時，得
    於會晤處所為之。又對於當事人之送達，有應為送達之處所
    不明者，行政機關得依申請，准為公示送達；又有前項所列
    各款之情形而無人為公示送達之申請者，行政機關為避免行
    政程式遲延，認為有必要時，得依職權命為公示送達；當事
    人變更其送達之處所而不向行政機關陳明，致有第1項之情
    形者，行政機關得依職權命為公示送達；公示送達應由行政
    機關保管送達之文書，而於行政機關公告欄黏貼公告，告知
    應受送達人得隨時領取；並得由行政機關將文書或其節本刊
    登政府公報或新聞紙，行政程序法第68條第1項、第72條第1
    項、第78條第1項第1款、第2項、第3項、第80條分別定有明
    文。經查，本件裁決書，業經原處分機關於92年3月12日以
    大宗郵資已付掛號函件第004169號，依抗告人戶籍地址（即
    台北市○○區○○街28 號2樓）郵寄送達，惟因遷移新址不
    明而遭退件；其後原處分機關復於92年11月11日另以公示送
    達之方式送達該裁決書，固有臺北市政府冬字第15期公報內
    之臺北市政府交通局92年10月3日北市交裁字第09233981600
    號公告、本件裁決書掛號回執各1份在卷可稽（見原審卷第8
    至10頁）但依卷內現有資料，尚無從判斷，原處分機關是否
    已將該裁決書黏貼於機關公告欄，告知抗告人得隨時領取之
    情形，此與抗告人是否有受合法送達，與其異議是否逾期等
    有關，自應予以查明。本件違反道路交通管理事件裁決書對
    於抗告人是否已合法送達，原審就此尚未釐清，遽認本件已
    合法送達，以抗告人之異議已逾期逕將抗告人於原審之異議
    駁回，尚有未洽，抗告人就此提出抗告，尚非無理由，自應
    由本院將原裁定撤銷，發回原法院更為妥適之處理。
六、依道路交通管理處罰條例第89條，道路交通事件處理辦法第
    26條、刑事訴訟法第413條前段，裁定如主文。
中    華    民    國    98    年    11    月    5     日
            刑事第十五庭  審判長法  官  吳昭瑩
                                法  官  吳炳桂
                                法  官  賴邦元
以上正本證明與原本無異。
不得再抗告。
                                書記官  鄭信昱
中    華    民    國    98    年    11    月    6     日


司法院資訊處製作；財團法人民間司法改革基金會備份。
